臺灣基隆地方法院刑事判決　　　　　　　94年度交訴字第13號
公　訴　人　臺灣基隆地方法院檢察署檢察官
被　　　告　甲○○　男　43歲.
指定辯護人　鄭文婷律師
上列被告因重傷害未遂案件，經檢察官提起公訴（94年度偵字第
715 號），本院判決如下：
    主  文
本件公訴不受理。
    理  由
一、公訴意旨略以：被告甲○○於民國94年2 月4 日下午6 時許
    起至同日晚間10時許止，在台北市北投區某工地及基隆市七
    堵區七堵國小友人處飲用高梁酒後數杯，已達不能安全駕駛
    動力交通工具之程度，仍於酒後駕駛車牌號碼HN─9232號箱
    型車欲前往基隆市七堵區○○○路125 巷35號（公共危險罪
    部另經本院為簡易判決處刑），於同日晚間10時許，行經同
    前巷33號前時，不慎壓及丙○○○所放置之蒸籠而不予理睬
    ；丙○○○及其女兒丁○○前往理論，甲○○竟基於重傷害
    之犯意，拾起丙○○○放置於路旁之鐵鍬敲打丙○○○、丁○○二人，適為丙○○○之同居人乙○○發現前往阻攔，與
    甲○○拉扯間，亦遭甲○○持上開鐵鍬毆及頭部，造成丙○○○受有左耳後頭部至額部10.5×0.6 公分深撕裂傷、右手
    第3 、4 指間2.5 ×0.6 公分撕裂傷、右臂大肌部撕裂、左
    前臂挫傷之傷害、丁○○受有前額2.2 ×0.8 公分撕裂傷、
    頭部兩處血腫各約5.5 公分及2.2 公分、左肩挫傷並瘀青、
    左眼周邊瘀青及腫之傷害，乙○○則受有頭顳部3 ×1.2 公
    分深撕裂傷等傷害。因認被告甲○○涉有刑法第278 條第3
    項、第3 項之重傷害未遂罪嫌等語。
二、按殺人罪、重傷害罪與普通傷害罪之區別，應以加害人之故
    意為斷，即加害人在下手實施行為時是否明知或預見足以致
    人於死、致人於重傷或僅係一般之傷害結果，至被害人受傷
    是否致命部位、所用兇器為何等，雖可供認定事實之資料與
    心證，究不能據為區別之絕對標準（最高法院18年上字第
    1309號及44年台上字第373 號判例意旨可資參照）。再者，
    殺人未遂罪、重傷害未遂罪之成立，以有戕害他人生命、重
    傷他人身體健康之故意，著手於刺殺、傷害行為之實行而未
    發生死亡、重傷之結果為要件；倘無使人喪失生命、重傷身
    體健康之故意，僅在使被害人之身體健康受到一般傷害，則
    為傷害罪，雖皆發生傷害之結果，然其主觀犯意程度有所不
    同；又被害人所受傷害程度，固不能據為認定加害人有無殺
    意或重傷害故意之唯一標準，但加害人下手及經過情形如何
    ，於審究犯意方面，仍不失為重要參考資料。
三、經查：
  (一)被告甲○○於檢察官偵查中及本院準備程序中固均供承其於
    上述時、地與丙○○○、丁○○、乙○○等人發生爭執，並
    有持鐵鍬傷害丙○○○、丁○○、乙○○三人之事實，惟否
    認有殺害丙○○○、丁○○、乙○○或重傷害丙○○○、丁○○、乙○○三人之故意。
  (二)查被害人丙○○○、丁○○、乙○○與被告甲○○係鄰居關
    係，夙無仇隙，當日係因被告酒後駕車返回住處不慎壓壞丙○○○之蒸籠而生爭端，業據被告、被害人丙○○○、丁○○、乙○○及證人吳銘城於司法警察調查中及檢察官偵查中
    分別供述及證述在卷，衡情被告與丙○○○、丁○○、乙○○亦無深怨，被告尚無僅因此細故即欲致被害人丙○○○、
    丁○○、乙○○三人於死地或致其等三人於重殘之動機。又
    查被害人丙○○○、丁○○、乙○○所受傷勢，丙○○○受
    有左耳後頭部至額部10.5×0.6 公分深撕裂傷、右手第3 、
    4 指間2.5 ×0.6 公分撕裂傷、右臂大肌部撕裂、左前臂挫
    傷之傷害，丁○○受有前額2.2 ×0.8 公分撕裂傷、頭部兩
    處血腫各約5.5 公分及2.2 公分、左肩挫傷並瘀青、左眼周
    邊瘀青及腫之傷害，乙○○則受有頭顳部3 ×1.2 公分深撕
    裂傷之傷害，被害人丙○○○、丁○○於94年2 月4 日急診
    縫合傷口後於翌日即出院，乙○○於當日縫合傷口即返家未
    住院，此有臺灣礦工醫院出具之診斷證明書3 份在卷可稽（
    附於偵查卷第49至51頁）。核被害人丙○○○、丁○○、乙○○三人所受傷害雖均有位於頭部部位，然並非致命或致重
    傷害之攻擊，被害人均經縫合傷口治療即能出院返家；蓋被
    告甲○○所持器械為鐵鍬之大型鈍器，有卷附照片1 幀可按
    （附於偵查卷第34頁），若被告堅欲持之致被害人丙○○○
    、丁○○、乙○○等人於死或重傷害，以該鐵鍬之鐵質部分
    施以重擊，被害人丙○○○、丁○○、乙○○要無可能僅傷
    及皮肉而未有腦部及頭骨之傷勢。況被告持鐵鍬傷害被害人
    丙○○○、丁○○倒地後，並未繼續持械攻擊被害人丙○○○、丁○○之身體要害或其他可致重傷之器官，反而改以拳
    頭施予毆打，此亦經證人吳銘城於檢察官偵查中證述甚詳（
    94年3 月23日偵訊筆錄，見偵查卷第58頁），設若被告果決
    意欲重傷害被害人丙○○○、丁○○、乙○○或致其等於死
    地，斷無於被害人等倒地有機可繼續實施重傷害或殺害行為
    而不為之情事。綜上，足見被告係一時酒後衝動，持被害人
    丙○○○所有之圓鍬揮打傷害被害人丙○○○、丁○○、乙○○，尚難單憑被告著手傷人即遽謂其有重傷害或殺人之故
    意；被告前述之辯詞，核堪置信。
四、綜上所述，依公訴人所指上開證人即被害人丙○○○、丁○○、乙○○及證人吳銘城之證述，以及被害人丙○○○、丁○○、乙○○受有頭部傷勢等事證，經核尚難遽認被告當時
    確有重傷害或致被害人於死之故意；此外，本院於必要職權
    調查範圍內亦查無其他積極事證足以認定被告行為時確有重
    傷害或殺人之故意，本於罪疑唯有利於被告之原則，應認被
    告之行為僅屬觸犯刑法第277 條第1 項之普通傷害罪。刑法
    第277 條第1 項之傷害罪，依同法第287 條前段規定，須告
    訴乃論；按告訴乃論之罪，告訴人於第一審辯論終結前得撤
    回其告訴，又告訴經撤回者，法院應諭知不受理之判決，刑
    事訴訟法第238 條第1 項、第303 條第3 款分別定有明文。
    查本件告訴人丙○○○、丁○○、乙○○均已與被告達成民
    事和解，並據告訴人丙○○○、丁○○、乙○○於本院準備
    程序中當庭具狀撤回告訴，有撤回告訴狀及基隆市七堵區調
    解委員會調解書各3 份附卷可稽，依上述說明，本件被告甲○○傷害罪之訴追條件已經欠缺，爰不經言詞辯論，逕為諭
    知不受理之判決。
據上論斷，應依刑事訴訟法第303 條第3 款、第307 條，判決如
主文。
中　　華　　民　　國　　94　　年　　6 　　月　　16　　日
                      刑事第一庭審判長法　官  邱志平
                                      法  官  汪梅芬
                                      法  官  蔡岱霖
以上正本證明與原本無異。
對於本件判決如有不服，應於收受送達後10日內，向本院提出上
訴書狀，上訴於臺灣高等法院，並按他造當事人之人數附具繕本
。
中　　華　　民　　國　　94　　年　　6 　　月　　16　　日
                                      書記官  明祖斌
